臺灣桃園地方法院刑事判決　　　　　　　93年度訴字第1593號
公　訴　人　臺灣桃園地方法院檢察署檢察官
被　　　告　己○○
　　　　　　　　　　　145巷.
上列被告因搶奪等案件，經檢察官提起公訴（93年度偵字第4818
號），本院判決如下：
    主  文
己○○共同意圖為自己不法之所有，而搶奪他人之動產，處有期
徒刑玖月。
    事  實
一、己○○前曾因偽造文書案件，經法院於民國83年11月8 日經
    判處有期徒刑1 年9 月確定，嗣於85年4 月13日縮短刑期執
    行完畢，不構成累犯。
二、己○○基於收受贓物概括之犯意，明知姓名年籍姓名不詳綽
    號「阿文」之成年男子於92年12月11日，在桃園縣中壢市○
    ○路與元化路口交付車牌號碼IVJ-722 號重機車，為竊盜所
    得來路不明之贓物（車號IVJ-722 號重型機車為甲○○所有
    ，於92年10月30日12時左右，在桃園縣中壢市○○○路○ 段
    510 號遭竊），嗣為警於92年12月1 日中午12時30分許，在
    桃園縣中壢市○○路與元化路口查獲。復承前收受贓物之犯
    意，明知姓名年籍姓名不詳綽號「阿文」之成年男子於93年
    1 月2 日，在己○○位於桃園縣中壢市○○里○鄰○○○路
    ○ 段145 巷40號住處交付車牌號碼LZH-792 號重機車，為竊
    盜所得來路不明之贓物（車號LZH-792 號重型機車係林木春
    所有，而乙○○持有使用，於92年12月28日19時左右，在桃
    園縣中壢市○○街與振興街口遭竊），竟為方便其搶奪，仍
    收受使用之。己○○收受上開車號LZH-792 號重型機車後，
    復與1 姓名年籍不詳之成年男子，共同基於意圖為自己不法
    所有之犯意聯絡，利用前開車牌號碼LZH-792 號重型機車為
    工具，在桃園縣中壢地區尋覓搶奪之對象，並在桃園縣中壢
    市○○街103 號前，見前方丁○○右手背著皮包行走在路邊
    ，認有機可趁，己○○2 人遂騎乘上開機車從丁○○後方拉
    扯其皮包，丁○○經此拉扯因而往前趴下，立即站起記下行
    搶機車車號末3 碼為792 號，並向路旁的商店求救幫忙打電
    話報警，己○○2 人逃逸至桃園縣中壢市○○街時，適為到
    清雲技術學院處理糾紛警員蔡逸忠發現己○○2 人形跡詭異
    ，記下己○○騎乘機車車號輸入電腦發覺為贓車，迅即騎乘
    警用機車追捕，己○○2 人騎乘該部機車至桃園縣中壢市○
    ○街84號前停車，另1 人迅即逃離現場，己○○則因之前被
    擋土牆壓倒，剛動完尿道手術，身上帶著尿袋不能逃跑，而
    當場為警查獲。
二、案經桃園縣政府警察局中壢分局報告臺灣桃園地方法院檢察
    署檢察官偵查起訴。
    理  由
一、訊據被告己○○就上開收受贓物犯行坦承不諱，惟矢口否認
    有何奪犯行，辯稱：其於93年1 月2 日13時許，係一人騎乘
    車號LZH - 792 號贓車載運白鐵至資源回收廠，並未搶奪他
    人財物云云。又經查：
  (一)最高法院93年度台上字第3533號判決要旨以：「刑事訴訟法
    第159 條第1 項雖規定，被告以外之人於審判外之言詞或書
    面陳述，除法律有規定外，不得作為證據。惟同法第159 條
    之5 第2 項已規定，當事人、代理人或辯護人於法院調查證
    據時，知有第159 條第1 項不得為證據之情形，而未於言詞
    辯論終結前聲明異議者，視為有前項之同意（指同條第一項
    之同意作為證據）。此乃第159 條第1 項所容許，得作為證
    據之例外規定之一」。經查：本案被告、檢察官於言詞辯論
    終結前，均未就所調查之證據主張有刑事訴訟法第159 條第
    1 項不得為證據之情形，是參照上開最高法院判決要旨，本
    案經調查之證據均有證據能力，合先敘明。
  (二)關於被告自白如何收受贓物之犯罪事實，核與證人即被害人
    甲○○、林邱萍於警詢中證述之情節相符，並有贓物領據、
    查獲照片及車輛竊盜、車牌失竊資料個別查詢報表—查詢車
    輛認可資料等在卷可稽，足徵被告此部分自白核與事實相符
    ，被告收受贓物犯行堪予認定。
  (三)關於被告如何與另1 位姓名年籍不詳之成年人共同搶奪被害
    人丁○○財物之事實，業據證人即被害人丁○○於警詢中證
    稱：「是於93年1 月2 日13時30分許，在中壢市○○街103
    號前被搶。我的女用手提包咖啡色內有新台幣約四千元，我
    個人身份證、行動電話一支（摩拖羅拉V3688 型）等物品。
    」、「我只知道有2 個人騎一台機車，後面那一個我就不知
    道了，我大約只記得那台摩托車的號碼為前面3 個字，我不
    知道，後面數字為792 。」、「（搶你的歹徒往和方向逃逸
    ？你有無受傷？）往長沙路方向騎走，我的牙齒斷2 顆，我
    的臉、手及腳有局部擦傷。」、「經警方請我至派出所指認
    ，我確定就是該部機車LZH-792 為搶我之歹徒所騎乘之機車
    無誤。」（見93偵字第4818號偵查卷第10頁）等語，於本院
    93年12月22日審判時證稱：「我走在路上，我右手拿著皮包
    ，有二人騎機車從我後面扯我的皮包，然後我就趴下去，我
    起來後發現我的上門牙四顆斷掉，手腳都有擦傷，到現在我
    都還很害怕不敢來法院，一剎那就把我皮包搶走，搶走的皮
    包內有現金五千元、手機（當時買了三萬元多）、身分證。
    」、「（你有沒有看到搶你的人騎乘機車的車牌號碼？）我
    沒有看清楚，但車型我還記得，…當時記得，現在不記得了
    …比較清楚是後兩碼是92。」、「（在警局有指認機車，該
    部機車車型是否搶奪你的機車？）是。」（見本院93年12月
    22日審判筆錄第4 至6 頁）等語指訴綦詳。而被告搶奪被害
    人丁○○財物得手逃逸後，在桃園縣中壢市○○街清雲科技
    學院後門，適為到該處處理糾紛之警員蔡逸忠發覺被告等人
    騎乘之機車形跡詭異，輸入電腦查詢係屬贓車，立即往前追
    捕在同市○○街84號前查獲被告己○○等情，業據證人即查
    獲被告之警員蔡逸忠於檢察官及本院審判時具結證稱：「93
    年1 月2 日中午12時到下午2 時我在執行巡邏勤務，‧‧‧
    約下午1 點多的時候我看到被告騎機車從1 百公尺前方往我
    這邊騎過來，車上有2 人，從吉長街要轉吉長二街，就是要
    轉到青雲大學的後門，‧‧‧查覺是1 部贓車，我就騎機車
    追過去，追到長沙路，後來被告在長沙路84號前停車，‧‧
    ‧確認被告所騎乘機車‧‧‧是在我們派出所報案的失竊機
    車，‧‧‧請同事過來支援，然後將被告帶回帶出所，由我
    同事將贓車騎回派出所，在帶被告回派出所途中，在下兩個
    路口就是中壢市○○○街我看到那裡有發生刑案，有人被搶
    ，有所裡面同事在現場處理，我們經過就停下來，問被害人
    是否被騎乘那輛失竊的機車的人行搶，被害人說車型、顏色
    跟被告騎的相同，被害人說被搶有被機車拖行，嘴內門牙有
    斷裂，手臂還有擦傷，我印象中行搶機車上有兩個人，後來
    同事就帶被害人去就醫，我們就帶被告回派出所。」、「（
    在長沙路84號你追到被告時，那時有幾人？）只剩下1 人，
    另1 人已經逃逸，我並不是一路追他到長沙路，因為當時我
    把他車牌號碼輸入電腦時他已經離開了，我是發覺是贓車以
    後才沿路去找那部贓車，後來左轉到長沙路，才在長沙路84
    號找到他，那時只有他1 個人。」（見93偵字第4818號偵查
    卷第36頁、本院93年11月26日審判筆錄第3 頁）等語明確，
    被害人丁○○遭被告等人騎乘機車從後強力拉扯搶奪皮包，
    遇此從未遭遇之搶奪情況，見聞記警員憶必定清晰，而被告
    行搶不久候即為警查獲，證人丁○○指認被告騎乘之機車即
    為型搶者騎乘之機車，應無誤認之虞。而證人即戊○○○○
    ，係案發當日在案發地點附近執行勤務，發覺被告騎乘機車
    形跡詭異，往前追捕而查獲，並非受理被害人丁○○搶奪案
    件之警員，應無為求破案而故意誣陷被告之理。另由證人丁
    ○○於警詢中僅證稱行搶機車車號末3 碼為792 號，而非直
    接證述，行搶機車車牌號碼為LZH-792 號之情觀之，證人丁
    ○○與警員蔡逸忠應無勾串之虞，是證人丁○○、蔡逸忠之
    證言應堪採信，足認被告即為騎乘機車搶奪被害人皮包。而
    被告自承，案發之前被擋土牆壓倒，剛動完尿道手術，身上
    帶著尿袋等情，於本院審判時還身上帶著尿袋到庭應訊，顯
    見被告與另1 名行搶之人，騎乘機車逃逸至桃園縣中壢市○
    ○街84號前，被告係因行動不便無法逃跑而為警查獲。至被
    告辯稱當時騎乘機車載運白鐵至資源回收廠云云，惟證人即
    查獲之警員蔡逸忠於檢察官及本院審判時具結證稱，查獲被
    告時，在被告騎乘之機車上沒有白鐵等語，而依照常情警員
    查獲犯罪嫌疑人，定會將犯罪嫌疑人使用之交通帶回警局，
    而無將機車上之東西獨留現場之理，證人蔡逸忠之證言應堪
    採信，是被告上開辯解，要屬飾卸之詞，委無足採。另證人
    丙○○到庭證稱，案發當時被告有騎乘機車到資源回收場麥
    云云，惟被告自承騎乘上開贓車到中壢市○○街84號前時，
    尚未將白鐵賣出等語，而證人即查獲被告之警員蔡逸忠查獲
    被告當時，在被告機車上沒有白鐵等情，業如前述，是證人
    丙○○前開證詞要屬迴護被告之詞，尚難遽採。被告又辯稱
    ，被害人於警詢時，並不能指認伊為行搶之人云云，惟被害
    人係遭人騎乘機車從後方突然拉扯搶奪皮包等情，亦如前述
    ，據此，被害人如何能夠明確看清楚被告之面貌？是被告上
    開辯解，不足為其有利之認定。
  (四)綜上所述，被告己○○前開並未搶奪被害人財物之所辯，顯
    為卸責之詞，不足採信。本件事證已臻明確，被告己○○收
    受贓物搶奪犯行堪予認定，應依法論科。
二、核被告所為，係犯刑法第349 條第1 項之收受贓物罪與同法
    第325 條第1 項之普通搶奪罪。被告搶奪之犯行，與姓名年
    籍不詳之成年人間均有犯意聯絡及行為分擔，應依刑法第28
    條之規定論以共同正犯。而被告先後2 次之收受贓物犯行，
    時間緊接，以相同之方法觸犯構成要件相同之罪名，顯係基
    於概括犯意反覆為之，為連續犯，應依刑法第56條之規定，
    以一罪論，並依法加重其刑。至被告收受「阿文」所交付之
    贓車，係為遂行其等駕車搶奪之犯行，是被告所犯上開2 罪
    間，有方法目的之牽連關係，依刑法第55 條 之規定，應從
    一重以普通搶奪罪處斷。爰審酌被告有前述如事實欄一所載
    之犯罪科刑執行情形，有臺灣高等法院被告全國前案紀錄表
    1 份在卷可查，素行非佳，收受贓物機車後，利用飛車搶奪
    之方式，搶奪在路上獨行之女子，對於社會治安之危害頗鉅
    ；又其犯罪之手段，並造成被害人身體上之傷害，且其犯罪
    矢口否認搶奪犯行之態度等其他一切情狀，量處如主文所示
    之刑。
據上論斷，應依刑事訴訟法第299 條第1 項前段，刑法第28條、
第56條、第325 條第1 項、第349 條第1 項、第55條，罰金罰鍰
提高標準條例第1 條前段，判決如主文。
本案經檢察官廖先志到庭執行職務。
中　　華　　民　　國　　94　　年　　10　　月　　18　　日
                        臺灣桃園地方法院刑事第十二庭
                            審判長法  官  游紅桃
                                  法　官　王美玲
                                  法  官  黃永定
上正本證明與原本無異。
如不服本判決，應於送達後10日內，向本院提出上訴狀。
                                  書記官  施春祝
中　　華　　民　　國　　94　　年　　10　　月　　18　　日
附錄：本案論罪科刑法條全文
刑法第三百二十五條第一項
意圖為自己或第三人不法之所有，而搶奪他人之動產者，處六月
以上五年以下有期徒刑。
